【裁判字號】    95,訴,2139
【裁判日期】    970430
【裁判案由】    拆屋還地
【裁判全文】
臺灣臺中地方法院民事判決  95年度訴字第2139號
原      告  乙○○
訴訟代理人  黃逸仁    律師
被      告  丙○○
            戊○○
            丁○○
            甲○○○
共      同
訴訟代理人  吳瑞堯    律師
複代理人    周思傑    律師
上列當事人間請求拆屋還地事件，經本院於民國97年4月2日言詞
辯論終結，判決如下：
    主    文
被告丙○○、戊○○及甲○○○應將坐落於台中市○○區○○段
第一四一地號土地上如附圖所示Ａ部分，面積十二平方公尺、坐
落同段第一四一之一地號土地上如附圖所示Ｂ部分，面積十五平
方公尺及Ｃ部分，面積九十五平方公尺之建物，予以拆除，並將
土地返還原告。
被告丁○○應將坐落台中市○○區○○段第一四一之一地號土地
上如附圖所示Ｄ部分，面積四平方公尺之建物予以拆除，並將土
地返還原告。
訴訟費用由被告負擔。
    事實及理由
壹、兩造訴之聲明：
一、原告方面：如主文所示。
二、被告方面：請求駁回原告之訴。
貳、事實摘要：
一、原告起訴主張：
    坐落台中市○○區○○段第141、第141之-1地號土地（下稱
    系爭土地）為原告所有，被告等人無權占用系爭土地，在其
    上占用如附圖所示Ａ、Ｂ、Ｃ部分之未經第一次所有權登記
    建物（被告戊○○、甲○○○之父即被告丙○○之配偶陳明
    修興建，占用面積分別為12、15、95平方公尺）及Ｄ部分未
    經第一次所有權登記之建物（被告丁○○之父陳友林興建，
    面積4平方公尺，以下簡稱Ａ、Ｂ、Ｃ、Ｄ建物為系爭建物
    ），爰依民法第767條規定，請求被告等分別將系爭建物拆
    除並將占用之土地返還原告。
參、本件兩造不爭執事項，本院據以為本件判決之基礎事實：
一、原告係台中市○○區○○段第141、第141之-1地號土地（下
    稱系爭土地）之所有權人。
二、系爭土地上之建物（以下稱系爭建物，分別占用系爭土地如
    附圖即複丈成果圖所示Ａ、Ｂ、Ｃ、Ｄ部分，面積分別為12
    、15、95、4 平方公尺），係由被告戊○○、甲○○○之父
    ，即被告丙○○之配偶陳明修，及被告丁○○之父陳友林興
    建。被告等人對占用之系爭建物有事實上處分權。
肆、本件關鍵爭點及關於爭點兩造之主張：
一、被告甲○○○有無占用系爭建物？
(一)、原告主張：係因繼承關係而取得系爭建物之處分權。
(二)、被告主張：甲○○○並未占用系爭建物及土地。
二、被告占用系爭土地是否有法律上正當之權源？
(一)、原告主張：無。
(二)、被告主張：有，陳明修、陳友林向系爭土地原共有人賴和
    之父賴添木承租土地，興建系爭建物，原告應承受前（前）
    手之租賃關係。
伍、本院得心證之理由：
一、按當事人主張有利於己之事實者，就其事實有舉證之責任。
    但法律別有規定，或依其情形顯失公平者，不在此限。民事
    訴訟法第277條定有明文。
二、查本件被告主張係由渠等之被繼承人陳明修、陳友林向系爭
    土地之原共有人之一賴添木（前手共有人賴和之父）租用
    由伊分管（分割前地號為141號，分割為141、141-1、141-2
    三筆土地）之西側部分，搭蓋系爭建物，並非無權占用云云
    ，惟為原告否認，且未能舉證以證明其所謂之分管、租用系
    爭土地之事實，所辯尚難以憑採。
三、次查，被告甲○○○、戊○○、丙○○三人，係興建系爭建
    物Ａ、Ｂ、Ｃ部分者即陳明修之繼承人，此為渠等自承在卷
    ，從而，就該部分建物，基於繼承關係，甲○○○自有事實
    上處分權，此與其現實上是否占用系爭建物無涉，是被告甲○○○辯稱未占用系爭建物（Ａ、Ｂ、Ｃ部分），毋庸負拆
    屋還地之責任，自非可採。
四、從而，原告依據民法第767條規定，請求被告分別將渠等有
    事實上處分權之系爭建物Ａ、Ｂ、Ｃ、Ｄ部分予以拆除，並
    將無權占用之系爭土地返還原告，自屬於法有據，應予准許
    。
陸、結論：
    本件原告之訴為有理由，依民事訴訟法第78條、第85條第1
    項，判決如主文。
中    華    民    國    97    年    4    月     30    日
                  民事第三庭    法  官   曹宗鼎
上正本係照原本作成。
如對本判決上訴，須於判決送達後20日內向本院提出上訴狀。
中    華    民    國    97    年    4    月     30    日
                                書記官   黃聖心


司法院資訊處製作；財團法人民間司法改革基金會備份。
